【裁判字號】    98,交抗,778
【裁判日期】    980330
【裁判案由】    違反道路交通管理處罰條例
【裁判全文】
臺灣高等法院交通事件裁定             98年度交抗字第778號
    抗  告  人
    即受處分人  甲○○
上列抗告人因違反道路交通管理處罰條例案件，不服臺灣新竹地
方法院，中華民國98年2月17日裁定（97年度交聲字第103號），
提起抗告，本院裁定如下：
    主  文
抗告駁回。
    理  由
一、按道路交通管理處罰條例（以下稱本條例）所定罰鍰之處罰
    ，行為人接獲違反道路交通管理事件通知單後，於15日內得
    不經裁決，逕依第92條第 3項之罰鍰基準規定，向指定之處
    所繳納結案；不服舉發事實者，應於15日內，向處罰機關陳
    述意見；其不依通知所定期限前往指定處所聽候裁決，且未
    依規定期限繳納罰鍰結案或向處罰機關陳述意見者，處罰機
    關得逕行裁決之，本條例第9條第1項定有明文。又按本條例
    之罰鍰基準、舉發、罰鍰繳納、向處罰機關陳述意見或裁決
    之處理程序、繳納機構等事項之處理細則，由交通部會同內
    政部定之。本條例第92條第 3項定有明文。行政院交通部及
    內政部即依前述授權規定發布有「違反道路交通管理事件統
    一裁罰基準及處理細則」（以下簡稱裁處細則）之授權命令
    。該裁處細則第48條第 1項規定：「違反道路交通管理事件
    ，行為人認為舉發之事實與違規情形相符者，得於接獲通知
    單後，親自或委託他人持該通知單，不經裁決向指定之處所
    ，逕依裁罰標準執行並繳納罰鍰結案」。此自動繳納罰鍰結
    案之效果，同細則第58條第2項規定：「依本細則第48條第1
    項辦理經繳納罰鍰結案後逾20日不得再提出異議」。又按裁
    處細則第48條第1項規定於裁處細則第7章之「自動繳納罰鍰
    」章，所稱自動繳納罰鍰，係指依據同細則第11條警察機關
    所填製「舉發違反道路交通管理事知單」（下簡稱舉發通知
    單），行為人認為舉發之事實與違規之事實相符，而自動繳
    納罰鍰者，此類案件無須經由監理機關之裁決，亦即行為人
    繳款之依據係「舉發通知單」，而非「裁決書」。惟對於相
    對人終局發生法律效果者仍係裁決書，而非舉發通知單，換
    言之，裁決書始屬「終局行政處分」，警察機關之舉發通知
    單原則上屬「暫時性行政處分」，在裁決書作成之場合，舉
    發通知單所發生的暫時性法律效果，均為裁決書所取代，原
    則上不應將舉發通知單認定為獨立行政處分，並使其直接發
    生對於確認違規事實之終局效果，唯有在例外情形，亦即未
    有裁決書作成，而當事人即依據舉發通知單逕行繳納罰鍰時
    ，不得不將舉發通知單認為「終局行政處分」之性質。違規
    人如未依舉發通知單逕行繳納罰鍰，自不得以舉發通知單為
    聲明異議之客體，而應先向「處罰機關」即公路主管機關監
    理所（站）陳述意見（申訴），於公路主管機關處罰依法製
    發「違反道路交通管理事件裁決書」送達後，行為人如對此
    裁決不服者，應於收受裁決書之翌日起20日內，向管轄地方
    法院聲明異議。末按，如交通法庭認聲明異議不合法律上之
    程式或其異議權已經喪失者，應以裁定駁回之，道路交通案
    件處理辦法第18條定有明文。
二、原裁定意旨略以：本件交通違規案件，因為警填製新竹縣警
    察局竹縣警交字第 E00000000號舉發違反道路交通管理事件
    通知單加以舉發，受處分人不服，於98年2月2日具狀向原審
    法院聲明異議等情，有聲明異議狀 1份及上揭舉發違反道路
    交通管理事件通知單影本 1份在卷足參，足見受處分人係對
    「新竹縣警察局竹縣警交字第 E00000000號舉發違反道路交
    通管理事件通知單」聲明異議，而非對公路主管機關所設之
    裁決機關之裁決聲明異議。又經原審依職權向交通部公路總
    局新竹區監理所函詢本件舉發是否已經裁決，經該所函覆係
    於98年2月11日製開竹監自字第裁50—E00000000號裁決書等
    情，有該所98年 2月11日竹監自字第0980001851號函及所附
    裁決書影本 1份附卷足參，顯見本件受處分人係在裁決生效
    前即向本院聲明異議之事實，當可認定。而違反道路交通管
    理處罰條例受處分者，係以已受相關之公路主管機關為裁罰
    意思表示後，不服該裁決，始得向法院交通法庭聲明異議，
    而在行政主管機關未為裁罰前，因並無受何不利益行政處分
    ，即無從依據異議程序救濟。據此，交通違規人於交通主管
    機關裁決前，先向管轄地方法院聲明異議，因其異議之對象
    尚未存在，該異議自不合法。本件受處分人既係於本件裁決
    作成之前即聲明異議，則該異議客體斯時尚不存在，法院之
    審判權尚未發生，揆諸前揭說明，本件聲明異議即屬不合法
    律上之程式，並未合法，應予駁回等語。
三、抗告意旨略以：警員當時係以受處分人紅燈右轉將受處分人
    攔下，然受處分人當時是綠燈後直行，並非紅燈右轉，並提
    出至便利商店之發票為證，警員之罰單即開為直行闖紅燈，
    與事實不符，當下本人即以 110電話申訴，有通聯記錄及路
    口錄影帶為證，請法院另為適法之處分等語。
四、經查：
    受處分人於民國97年10月 6日，經新竹縣政府警察局交通隊
    依道路交通管理處罰條例第53條第 1項直行闖紅燈當場舉發
    違規，後向新竹縣政府警察局新埔分局提出申訴，有新竹縣
    政府警察局新埔分局竹線埔警交字第0977003584、09800002
    25號函、交通部公路總局新竹區監理所竹監自字第09835000
    95號函附卷可稽。本件聲明異議案原應由交通部公路總局新
    竹區監理所作出裁決書後，始得向原審法院聲明異議，本件
    受處分人聲明異議時既尚未經公路主管機關裁決，即未合於
    道路交通管理處罰條例第87條第 1項規定之「得於接受裁決
    書之翌日起20日內，向管轄之地方法院聲明異議」之要件，
    核原審裁定並無違誤。抗告人猶執陳詞空言指摘原裁定，而
    提起抗告，為無理由，應予駁回。
五、據上論斷，應依道路交通案件處理辦法第26條，刑事訴訟法
    第412 條，裁定如主文。
中    華    民    國    98    年    3     月    30    日
                  刑事第十四庭審判長法  官  陳志洋
                                    法  官  謝靜慧
                                    法  官  梁耀鑌
以上正本證明與原本無異。
不得再抗告。
                                    書記官  莊淑茹
中    華    民    國    98    年    4     月    1     日


司法院資訊處製作；財團法人民間司法改革基金會備份。
